臺灣高等法院交通事件裁定
抗　告　人
即　異議人
即受處分人　甲○○
上列抗告人因違反道路交通管理處罰條例案件，不服臺灣臺北地
方法院96年交聲字第391號，中華民國96年5月4日裁定（原處分
案號：交通部公路總局臺北區監理所，北監自裁字裁40-AIK9037
90號），提起抗告，本院裁定如下：
    主  文
抗告駁回。
    理  由
一、按汽車駕駛人轉彎時，在多車道左轉彎，不先駛入內側車道
    者，處新臺幣（下同）600元以上1,800元以下罰鍰，道路交
    通管理處罰條例第48條第1項第4款定有明文。而依同條例第
    63條第1項第1款規定，違反同條例第48條規定者，除處以該
    條文所規定之罰鍰外，並記違規點數1點。
二、受處分人甲○○於民國（下同）96年2月16日18時41分許，
    駕駛車牌號碼G3-2069號自用小客車，行經臺北市○○路（
    東往西之內側第二車道）與市○路路口時，未駛入內側車道
    即逕行左轉（由東往南），為臺北市政府警察局信義分局交
    通分隊執行路口疏導內側車道（第一車道）待轉車輛之勤務
    警員張國文，以甲○○違反道路交通管理處罰條例第48條第
    1項第4款「在多車道左轉彎，不先駛入內側車道」之規定，
    攔停並製單舉發（臺北市政府警察局96年2月16日北市警交
    大字第AIK903790號舉發違反道路交通管理事件通知單）。
    甲○○於上揭通知單所載應到案日期（96年3月3日）前，即
    96年2月26日，經臺北市政府警察局交通大隊向交通部公路
    總局臺北區監理所提出申訴，經該所函請原舉發單位調查結
    果，仍認受處分人有前揭違規行為，原處分機關交通部公路
    總局臺北區監理所遂於96年3月21日，以北監自裁字裁40-AI
    K903790號裁決書，認甲○○有前述違規行為，依道路交通
    管理處罰第48條第1項第4款、第63條第1項第1款及違反道路
    交通管理事件統一裁罰基準表及處理細則第41條、第43條、
    第67條之規定，裁罰受處分人罰鍰600元，並記違規點數1點
    。
三、受處分人甲○○不服該處分，向臺灣臺北地方法院聲明異議
    略以：受處分人於上揭時、地，係因交警張國文（站在松高
    路東往西之內側第二車道正前方之十字路口處）以明確之指
    揮手勢，要求本車左轉，乃依道路交通安全規則第102條第
    1項第1款規定，尊重交通警察之指揮優先權而被迫左轉，信
    義分局交通分隊對此未予調查，且警員說謊，迴避道路交通
    安全規則第102條規定云云。
四、經臺灣臺北地方法院交通法庭調查後認定：(一)甲○○就駕駛
    前揭車輛，於上開時、地，因在多車道處，不先駛入內側車
    道即左轉之駕駛行為，遭警員張國文攔停以「在多車道左轉
    彎，不先駛入內側車道」之違規事由製單舉發等情，並不爭
    執。(二)甲○○雖以前詞置辯，然證人（即舉發警員）張國文
    具結證稱：我指揮交通之前開路口有三車道，當時東西向綠
    燈，綠燈時，我指揮西邊向東邊行駛車輛暫停，然後讓東邊
    向西邊的左轉車輛通行，甲○○駕駛之車輛，係在第二車道
    ，即所謂標有直行箭頭車道，此處有三道車道，最內側之第
    一車道係左轉附帶直行箭頭之車道，中間第二車道係只能直
    行之車道，第三車道係右轉箭頭專用車道，甲○○由第二車
    道直接左轉，而被我攔下。甲○○一直辯稱係我指揮所致，
    並曲解道路交通安全規則第102條解釋，認他係依我指揮為
    準，此顯非立法用意，他係由第二車道直接左轉，若第三車
    道之駕駛人採其見解也直接左轉，勢必發生車禍，警察怎可
    能讓駕駛人這樣左轉。警察指揮時，會考慮駕駛人安全，但
    他由東向西轉彎時，須按標線轉彎，我當時指揮係讓內側左
    轉車道上之車輛左轉。與甲○○同一車道，前面之車輛一直
    向前直行，甲○○卻從中間車道左轉彎過去。我所站之位子
    ，僅適合第一車道之車輛左轉，若第二車道車輛這樣貿然左
    轉，說不定連我站之位置都會被撞，我係依一般指揮方式進
    行，以揮動讓第一車道（內側車道）車輛加速進行等語。是
    以，證人於上開時、地，雖有指揮路口交通之情形，然並無
    指揮甲○○無庸先駛入內側車道，即逕由第二車道左轉之意
    思及行為，應無疑義。而按道路交通安全規則第102條第1項
    第1款固規定遇有交通指揮人員指揮與燈光號誌並用時，以
    交通指揮人員之指揮為準，惟此乃便利警員在交通流量較大
    之路段，得以靈活指揮之方式紓解交通所設，證人否認當時
    有為令甲○○逕由第二車道左轉之指揮，業如前述。且衡情
    當時證人值勤指揮交通時，所站位置係在十字路中間，若其
    指揮之意思係允多車道之車輛得併行左轉，將導致左轉行進
    方向之車道擁擠，並使直行、左轉、右轉之交通互相交錯，
    秩序大亂，此舉無非陷站立於車陣中之自己於高度風險中，
    若非當時發生道路封閉改道類之情事，證人為如此指揮之可
    能性甚低。徵以現場之車輛駕駛人，除甲○○之外，均依車
    道上標線順序左轉彎或直行前進，足認證人之指揮方式，亦
    應不致使一般駕駛人產生誤認之虞，再者，考量證人身為公
    務人員，與甲○○，素未謀面，也無任何怨隙，當無特意指
    揮受處分人為違規行為後再予取締或甘冒刑事罪責誣陷甲○
    ○之必要。甲○○於前揭交通違規行為後，執此為違規之正
    當理由，自有未洽，所辯應屬事後卸責之詞，不足採信。(三)
    綜上所述，甲○○確有前揭違反道路交通管理處罰條例第48
    條第1項第4款規定之違規事實。原處分機關依前揭規定裁處
    甲○○罰鍰600元並記違規點數1點，並無違誤，乃裁定駁回
    甲○○之異議。
四、甲○○提起抗告略以：(一)交警張國文雖承認指揮本車左轉，
    但堅持並無交警之指揮優先權。(二)法官對交警所稱，無交警
    之指揮優先權不予查證。(三)如果交警在本案說謊，法官何以
    面對社會悠悠之口。(四)法官如此粗糙之判決，本人不敢茍同
    ，特提出抗告云云。
五、惟甲○○確有上述違規行為，且交通警察並無指揮在第二車
    道之車輛左轉之情事，已如上述，甲○○猶執前詞，辯稱係
    遵照警員之指揮，否認違規，指摘原裁定不當，核無理由，
    其抗告應予駁回。
綜上論斷，應依道路交通案件處理辦法第26條，刑事訴訟法第41
2條，裁定如主文。
中　　華　　民　　國　　96　　年　　5 　　月　　30　　日
                  刑事第十一庭審判長法  官  張連財
                          　  　　　法　官  楊照男
　　                                法  官  林明俊
以上正本證明與原本無異。
不得再抗告。
  　                                書記官  蕭詩穎
中　　華　　民　　國　　96　　年　　6 　　月　　1 　　日
